【裁判字號】    97,訴,320
【裁判日期】    970829
【裁判案由】    偽造文書等
【裁判全文】
臺灣宜蘭地方法院刑事判決               97年度訴字第320號
公  訴  人  臺灣宜蘭地方法院檢察署檢察官
被      告  甲○○原名黃俊男.
            周河
選任辯護人  李建慶律師
            王永春律師
上列被告因恐嚇取財等案件，經檢察官提起公訴（95年度偵字第
2725號），被告於本院準備程序中為有罪之陳述，經告以簡式審
判程序之旨，並聽取當事人意見後，由合議庭評議裁定由受命法
官獨任行簡式審判程序，判決如下：
    主  文
甲○○行使偽造私文書，足以生損害於他人，處有期徒刑陸月，
如易科罰金，以新臺幣壹仟元折算壹日，減為有期徒刑參月，如
易科罰金，以新臺幣壹仟元折算壹日，偽造之房屋土地買賣契約
書壹份沒收之；又共同意圖為自己不法之所有，以恐嚇使人將本
人之物交付，未遂，處有期徒刑拾月，減為有期徒刑伍月，如易
科罰金，以新臺幣壹仟元折算壹日，扣案之0000000000號行動電
話壹支（含SIM 卡壹張）沒收之。應執行有期徒刑陸月，如易科
罰金，以新臺幣壹仟元折算壹日，偽造之房屋土地買賣契約書壹
份、0000000000號行動電話壹支（含SIM卡壹張）均沒收。
周河共同意圖為自己不法之所有，以恐嚇使人將本人之物交付
，未遂，處有期徒刑陸月，如易科罰金，以新臺幣壹仟元折算壹
日，減為有期徒刑參月，如易科罰金，以新臺幣壹仟元折算壹日
，扣案之0000000000號行動電話壹支（含SIM卡壹張）沒收之。
    事  實
一、甲○○（原名黃俊男）因積欠卡債急需資金周轉，於知悉周
    河山將其所有位於桃園縣大園鄉埔心村97之35號房屋委託其
    弟周河處理出售事宜後，竟意圖為自己不法之所有及基於
    行使偽造私文書之犯意，向不知情之周河佯稱已尋獲買主
    ，由周河於土地房屋買賣契約書上填妥出賣人及價金等相
    關資料後，將該契約書交予甲○○，甲○○即偽以林聖凱之
    名義，於民國95年7月1日上午10時許，在不知名友人位於桃
    園縣楊梅鎮○○路463號住處，於周河交付之買賣契約書
    上買受人欄偽簽林聖凱之署名共2枚，並盜用林聖凱寄放在
    該處之印章蓋於契約書上，用以表示係林聖凱居於買受人之
    地位與周河山簽立買賣契約之意，再於95年7月3日下午4時
    許，持該契約書夥同知情且同具犯意聯絡之李文豪、黃閔聖
    （所涉恐嚇取財罪嫌，應由檢察官另行偵辦）前往林聖凱父
    母位於宜蘭縣五結鄉○○路94號之雜貨店，向林聖凱之父林
    茂榮、母游寶環及兄長林立偉佯稱林聖凱購買房屋，購屋訂
    金新臺幣（下同）50萬元係由其代為支付，並提示上開偽造
    之買賣契約而行使之，要求林茂榮、游寶環代為償還，足以
    生損害於林聖凱。因林茂榮質疑該契約上林聖凱之署名非林
    聖凱親簽，甲○○乃對林茂榮、游寶環恫嚇稱：此事是替桃
    園綽號「阿兄」之人處理，「阿兄」是竹聯幫的，知道林茂
    榮、游寶環住在五結鄉○○○路，並在二結做生意，50萬元
    須於1星期內處理，否則二結就不用住了，生意也別想做了
    等恐嚇話語，致游寶環、林茂榮、林立偉心生畏懼。甲○○
    又分別於同月4日上午8時許及5日中午某時許，單獨前往上
    開雙結路之店面，要求游寶環儘速處理，並稱：「阿兄」在
    催等話語。甲○○為使游寶環、林茂榮交付50萬元，乃與周
    河共同基於意圖為自己不法所有之犯意聯絡，先於95年7
    月5日與周河商議恐嚇取財之細節，擬由周河佯裝成「
    阿兄」與游寶環通話，甲○○乃於同月6日下午4時許前往上
    開雙結路店面，適游寶環在該雜貨店裝設監視器，甲○○見
    狀即向游寶環恫嚇稱：裝這個也沒用，用棍子就可以打爛等
    恐嚇話語，致游寶環心生畏懼，隨後甲○○接獲周河之電
    話，即向游寶環表示係「阿兄」來電，並將其所有之000000
    0000號行動電話交予游寶環接聽，周河即以凶惡之口氣恫
    嚇稱：這筆錢不能虧，一定要給，要在7月9日星期日前支付
    ，否則大家都難看等恐嚇話語，致游寶環心生畏怖。甲○○
    再於6日晚上9時許，夥同知情且同具犯意聯絡之李文豪、黃
    閔聖（所涉恐嚇取財罪嫌應由檢察官另行偵辦）前往游寶環
    位於宜蘭縣五結鄉○○○路奇芳別墅31號住處，再對游寶環
    恫嚇稱：如果不付50萬元，「阿兄」會來處理，如果動到「
    阿兄」下來，就不是那麼好看等恐嚇話語，致游寶環心生恐
    懼，乃即報警處理，並與警方商妥對策，由游寶環向甲○○
    佯稱將於95年7月10日支付部分款項，甲○○乃於10日晚間7
    時許與不知情之馮泓儒（由檢察官另為不起訴處分）一同前
    往五結鄉○○○路奇芳別墅31號欲拿取游寶環備妥之23萬元
    ，隨即為警查獲，甲○○與周河始未得逞，並扣得甲○○
    所有，供恐嚇取財所用之0000000000號行動電話1支（含SIM
    卡）及上開偽造之房屋土地買賣契約書1份。
二、案經宜蘭縣政府警察局移請臺灣宜蘭地方法院檢察署檢察官
    偵查起訴。
    理  由
一、認定犯罪事實所憑之證據及理由：
    上開犯罪事實業據被告甲○○、周河坦承不諱，核與證人
    林聖凱、林茂榮、馮泓儒、李文豪、黃閔聖、周河山、游寶
    環、林立偉等所述情節大致相符，並有贓物認領保管單、通
    訊監察譯文、土地房屋買賣契約書、鈔票編號紀錄各1份及
    0000000000號行動電話1支（含SIM卡）扣案可資佐證，足認
    被告2人之任意性自白與事實相符，犯行堪予認定。
二、論罪科刑之理由：
（一）核被告甲○○所為係犯刑法第346條第3項、第1 項之恐嚇
      取財未遂罪及第216條、第210條之行使偽造私文書罪，其
      偽造林聖凱署名並盜用林聖凱印章之行為係屬偽造私文書
      之階段行為，而偽造私文書之低度行為，復為其行使之高
      度行為所吸收，均不另論罪；被告周河所為係犯刑法第
      346條第3項、第1項之恐嚇取財未遂罪。
（二）被告甲○○與周河、黃閔聖、李文豪（此2人所涉恐嚇
      取財罪嫌，應由檢察官另行偵辦）間，就恐嚇取財未遂罪
      ，有犯意聯絡及行為分擔，應論以共同正犯。
（三）被告甲○○所犯之行使偽造私文書罪及恐嚇取財未遂罪，
      犯意個別，行為互殊，應予分論併罰。
（四）被告甲○○、周河雖已著手恐嚇取財行為之實施，惟未
      生取得財物之結果，其犯罪尚屬未遂，爰依刑法第25條第
      2 項規定，按既遂犯之刑減輕之。
（五）爰審酌被告2 人正值年壯，不循思正途牟取財物，竟為滿
      足己欲，動輒佯稱黑道恐嚇他人錢財，對社會治安及被害
      人心理之危害不可謂輕，然其等均無前科，有臺灣高等法
      院被告前案紀錄表在卷可憑，素行尚稱良好，犯後坦認犯
      行，非無悔意，被告甲○○就恐嚇取財部分係居於主導地
      位，被告周河則係事後參與，涉入之程度有別以及被告
      甲○○係高職肄業、被告周河係高中畢業之智識程度等
      情狀，分別量處如主文所示之刑，並就被告甲○○偽造文
      書部分及被告周河部分諭知易科罰金之折算標準。
（六）又被告2人犯罪終了係在96年4月24日以前，均合於中華民
      國九十六年罪犯減刑條例之減刑條件，爰依法各減其刑期
      2分之1，除諭知易科罰金之折算標準外，並就被告甲○○
      部分定其應執行之刑及易科罰金之折算標準。
（七）偽造之房屋土地買賣契約書正本1 份、0000000000號行動
      電話1 支均係被告甲○○所有，供行使偽造私文書及恐嚇
      取財所用之物，業據被告甲○○、周河供陳在卷，爰依
      刑法第38條第1項第2款宣告沒收之。又該偽造之契約書正
      本上偽造之林聖凱署名2枚已因偽造契約書正本之沒收而
      包括在內，爰不另為沒收之諭知。另扣案之商業本票1本
      非屬違禁物，亦非供被告本件犯罪所用、預備或因犯罪所
      得之物，與本案無關，業據被告甲○○供陳在卷，爰不另
      為沒收之諭知。
（八）被告甲○○於警詢時坦認稱：伊帶同李文豪、黃閔聖前往
      游寶環經營之雜貨店，該2 人知悉伊是去處理債務，也想
      分錢，伊只說大約每人可以分幾萬元等語；證人林茂榮於
      警詢時亦稱：95年7月3日被告甲○○夥同2 名小弟到伊雜
      貨店，該2 名小弟在旁表示錢沒有很多，處理就沒事了，
      7月5日晚間，被告甲○○又帶同該2 名小弟到伊雜貨店跟
      伊兒子林立偉說要父母先拿錢出來墊等語；證人游寶環於
      警詢、偵查中再稱：95年7月3日下午及7月5日，被告甲○
      ○帶2個人到店裡，7月6日晚上被告甲○○又帶該2名男子
      到店裡，除被告甲○○外，其中1 人即黃閔聖表示如果不
      處理就要「賭臭」，意思是說會使用武力，伊心裡非常害
      怕等語；證人林立偉亦於警詢、偵查中稱：第一天被告甲
      ○○與2 名男子到店裡向伊母親游寶環要50萬元，過了幾
      天，被告甲○○又帶該2 名男子到店裡要伊處理，伊對甲
      ○○等人之騷擾感到害怕，與甲○○一同前來的2 名男子
      中，一位是黃閔聖，這個人口氣很差地說這是事實，總是
      要還的等語，證人黃閔聖、李文豪亦坦認隨同被告甲○○
      前往等情，是證人黃閔聖、李文豪亦疑涉有恐嚇取財罪嫌
      ，應由檢察官另行偵辦，併予敘明。
據上論斷，應依刑事訴訟法第273條之1第1項、第299條第1 項前
段，刑法刑法第28 條，刑法第216 條、第210條、第346條第3項
、第1 項、第41條第1項前段、第51條第1項第5款、第38條第1項
第2 款，刑法施行法第1條之1第1項、第2項前段，中華民國九十
六年罪犯減刑條例第2 條第1項第3款、第7條、第9條，第10條第
1項，判決如主文。
本案經檢察官張立言到庭執行職務。
中    華    民    國    97    年    8    月     29    日
                  刑事第二庭法  官  楊坤樵
以上正本證明與原本無異。
如不服本判決應於收受本判決後10日內向本院提出上訴書狀，並
應敘述具體理由。若未敘述理由者，應於上訴期間屆滿後20日內
向本院補提理由書狀(均須按他造當事人之人數附繕本)。
                            書記官  謝佩欣
中    華    民    國    97    年    8     月    29    日
附錄本案論罪科刑法條全文：
中華民國刑法第346條
（單純恐嚇罪）
意圖為自己或第三人不法之所有，以恐嚇使人將本人或第三人之
物交付者，處6月以上5年以下有期徒刑，得併科1千元以下罰金
。
以前項方法得財產上不法之利益，或使第三人得之者，亦同。
前二項之未遂犯罰之。
中華民國刑法第216條
（行使偽造變造或登載不實之文書罪）
行使第 210 條至第 215 條之文書者，依偽造、變造文書或登載
不實事項或使登載不實事項之規定處斷。
中華民國刑法第210條
（偽造變造私文書罪）
偽造、變造私文書，足以生損害於公眾或他人者，處 5 年以下有
期徒刑。


司法院資訊處製作；財團法人民間司法改革基金會備份。
